# 请教陈版，关于多次交易实现同一控制的问题

提问人：gpqg 时间：2020-11-29 08:05:11
陈版关于企业会计准则 3333 号应用指南中有关多次交易分步实现同一控制的例题当中：【例 24 】A 公司为P 公司的全资子公司。2×10 年 1 月 1 日，A 公司与非关联方B 公司分别出资 200 万元及 800 万元设立C 公司，并分别持有C 公司20%及80%的股权。2×12 年 1 月 1 日，P 公司向B 公司收购其持有C 公司80%的股权，C 公司成为P 公司的全资子公司，当日C 公司净资产的账面价值与其公允价值相等。2×13 年 1 月 1 日，A 公司向P 公司购买其持有C 公司80%的股权，C 公司成为A 公司的全资子公司。A 公司与B 公司不存在关联关系，A 公司购买C 公司80%股权的交易和原取得C 公司20%股权的交易不属于“一揽子交易”，A 公司在可预见的未来打算一直持有C 公司股权。2×10 年 1 月1 日至2×12 年 1 月 1 日，C 公司实现净利润 500 万元，2×12 年 1 月 1 日至2×13 年 1 月 1 日，实现的净利润为 300 万元（不考虑所得税等影响）。本例中，2×13 年 1 月 1 日，A 公司从P 公司手中购买C 公司80%股权的交易属于同一控制下企业合并。A公司虽然2×10 年 1 月 1 日开始持有C 公司20%的股权，但2×12 年 1 月 1 日开始与C 公司同受P 公司最终控制，A 公司合并财务报表应自取得原股权之日（即2×10 年 1 月 1 日）和双方同处于同一方最终控制之日（2×12 年 1 月 1 日）孰晚日（即2×12 年 1 月 1 日）起开始将C 公司纳入合并范围，即：视同自2×12 年 1 月 1 日起A公司即持有C 公司100%股权并重述合并财务报表的比较数据。2×10 年 1 月 1 日至2×12 年 1 月 1 日的合并财务报表不应重溯。在A 公司合并财务报表中，重溯2×12 年 1 月 1 日的报表项目，由于C 公司净资产的账面价值为1 500 万元（1 000+500）。此前，2×12 年 1 月 1 日持有对C 公司的长期股权投资的账面价值为 300 万元（200+500×20%）。因此，A 公司在编制合并财务报表时，将C 公司2×12 年（比较期间）初各项资产、负债并入后，因合并而增加的净资产1 500 万元应调整资本公积1 200 万元（1 500-300）。借：资产、负债 15 000 000贷：长期股权投资 3 000 3 000 000000 资本公积 12 000 000A 公司对于合并日（即2×13 年 1 月 1 日）的各报表项目，除按照本书“第三章——合并程序”的一般规定编制合并分录外，还应冲减2×12 年 1 月 1 日至2×13 年 1 月 1 日对C 公司20%的投资的权益法核算结果，即，冲减期初留存收益 300 万元×20%=60（万元）。借：期初留存收益 600 000贷：长期股权投资 600 000 600 000如果合并日不在年初，对于C 公司当年实现的净利润中按照权益法核算归属于A 公司的份额，还应冲或当期投资收益。
上述属于在合报层面的追溯调整的过程，我的问题是，个报层面确认的长期股权投资，在合并日正常的合并抵消中将个报层面的长期股权投资抵消完毕。那么如果在追溯调整中再写上述的两笔分录的话，长期股权投资在贷方3000000+6000003000000+600000，这样就会使得长期股权投资变成负数，这样感觉有些问题。我这么思考哪里出现了问题呢？谢谢陈版！

回答人：chenyiwei
在追溯调整合并报表的前期比较数据时，由于此前个别报表层面并无对被合并方的长期股权投资，因此抵销分录中也就不涉及贷记长期股权投资，而以贷记资本公积代替（当然具体做法不止一种，取决于合并报表编制者的个人工作习惯）。所以合并结果不会出现长期股权投资负数的情况。